臺灣板橋地方法院民事判決　　　　　　　　94年度國字第21號
原　　　告　甲○○
訴訟代理人　鄭志政律師
被　　　告　台北縣政府警察局
法定代理人　丁○○
訴訟代理人　林財生律師
受告知人　　友聯產物保險股份有限公司
法定代理人　丙○○
訴訟代理人　乙○○
上列當事人間請求國家賠償事件，經本院於民國96年2 月8 日言
詞辯論終結，判決如下：
    主  文
原告之訴及其假執行之聲請均駁回。
訴訟費用由原告負擔。
    事實及理由
一、本件原告起訴主張：
  (一)緣胡天祥為台北縣警察局瑞芳分局瑞芳派出所警員，平日須
    駕駛警車執行勤務。胡天祥於民國93年6 月23日上午7 時30
    分許，駕駛車牌號碼2D-7442 號警車，沿台北縣瑞芳鎮○○
    路，由中正路往明燈路方向行駛，欲前往處理自殺案件，行
    經瑞八路與明燈路路口時燈號為紅燈，胡天祥突然想加速行
    駛，開了警示燈及警鳴器才不到3 秒鐘，竟疏未注意車前狀
    況，以時速超過100 公里之速度通過路口，碰撞到原告甲○
    ○駕駛NQ7-381 號重型機車，而胡天祥所駕駛之警車因車速
    太快，又撞到對向在明燈路上停等紅燈由黃錫鏞所駕駛之自
    用小客車，黃錫鏞所駕駛之自用小客車遭撞擊後，又往後推
    撞栗治武所駕駛之自用小客車，原告甲○○因而受有右大腿
    股骨幹骨折、外傷性顱內出血、前額撕裂傷、右側肋骨第5
    、6 、7 、8 根骨折之傷害，胡天祥並因觸犯刑責，經台灣
    基隆地方法以94年度交簡上字第36號刑事判決判處有期徒刑
    2 月，如易科罰金以銀元300 元折算1 日。
  (二)按胡天祥為被告所屬警員，係依法令從事公務之人員，於執
    行職務行使公權力時，因故意或過失不法侵害人民自由或權
    利，依國家賠償法第2 條第2 項規定，被告自應負國家賠償
    責任。惟原告於94年6 月10日以書面向被告請求賠償，被告
    卻於94年8 月3 日以94年度法賠字第13號拒絕賠償理由書通
    知原告拒絕賠償。原告自得提起損害賠償之訴。
  (三)原告請求被告賠償之各項金額述之如後：
  醫藥費用13萬9,251元：有醫療費用收據13紙可證。
  中藥費用7,000元：有便條紙3件可證。
  手術費用2萬5,948元：醫療費用收據4紙。
  喪失勞動能力損失費用12萬4,410 元：原告自93年6 月23日
    起至9 月30日計100 天在家休養，原告92年之薪資所得為45
    萬4,100 元，故喪失勞動能力損失費用為12萬4,410 元。
  交通費9,600 元：原告家住瑞芳鎮水湳洞，因胡天祥之侵權
    行為，原告前往基隆長庚醫院複診達11次，每次單趟計程車
    車資來回要800 元，即為8,800 元。又原告於94年8 月3 日
    入院，於94年8 月4 日拔除鋼釘，來回共2 次，所花計程車
    車資計800元。兩者合計為9,600元。
  看護費用8 萬5,200 元：原告遭此傷害，在醫院內有請看護
    照顧，計支出2 萬5,200 元。原告出院後，經醫囑須請看護
    照顧1個月，計支出6,000萬元。兩者合計為8萬5,200元。
  非財產上之損失50萬元：原告遭胡天祥侵權行為，遇有下雨
    則痛苦難耐，無法做工作量大之保全工作，精神遭受莫大之
    痛苦，爰請求被告賠償50萬元。
  機車全毀損失5 萬3,650 元：原告之機車已經全毀，依機車
    行估價回復需要5 萬3,650 元。
  以上總計為91萬9,111 元（計算式：139251+7000+124410+9
    600+85200+500000+53650＝919111）。
  (四)為此，依據國家賠償法第2 條第2 項之規定，請求被告給付
    194 萬5,049 元，及自起訴狀繕本送達翌日起至清償日止按
    年息5%計算之利息。
二、被告則抗辯：
  (一)緣被告所屬警員胡天祥係為處理自殺事件，因情況緊急駕駛
    警車，並打開警示燈、警鳴器，一路馳往現場，詎行至瑞八
    路與明燈路路口時，原告雖見警車但未避讓，致撞及胡天祥
    所駕駛巡還邏車左前車門，而胡天祥所駕警車因遭原告撞及
    失空，而衝向對向車道，撞及訴外人黃錫鏞所駕駛之自小客
    車，並推撞其後方栗治武所駕駛自小客車，則被告所屬警員
    胡天祥並無過失。退步而言，縱若被告所屬駕駛警備車執行
    緊急勤務中途有所疏失，則以斯時路權歸屬於被告所屬，則
    就該車禍，應由原告負絕大部分過失之責。
  (二)被告就原告請求之各項金額析述如後：
  就原告支出之醫療費用（中藥部分除外）自負額部分，不爭
    執，但健保給付部分應予扣除，中藥部分則非醫療所需。
  喪失勞動能力損失部分：被告所任職之中興保全公司已給予
    公傷假，且原告受傷期間，仍得領得中興保全公司給付之工
    資，並未受有喪失勞動能力之損害。
  交通費部分：原告主張前往長庚紀念醫院複診11次，被告否
    認之，又原告主張單趟車資為400 元，顯不成比例，被告亦
    否認之。
  看護費用部分：原告除提出2 萬5,200 元之收據外，其餘部
    分並無證據。
  非財產上之損害賠償部分：原告請求被告賠償50萬元，核屬
    過高。
  機車回復原狀費用部分：原告所有之機車廠牌、年份、規格
    不詳，究竟價格若干，無法評估。且觀諸原告提出之估價單
    ，修復費用僅為3 萬200 元，原告指為5 萬3,000 餘元，足
    證其漫天要價。
  (三)縱認被告所屬警員胡天祥有過失，原告亦應負絕大部分之責
    任，爰請求依民法第217條第1項規定減輕被告之賠償金額。
  (四)原告於系爭交通事故發生後，已經向強制汽車責任保險之保
    險人由請理賠而獲賠償30萬5,868 元，依強制汽車責任保險
    法第30條之規定，自得主張扣除。
  (五)為此，請求駁回原告之訴。
三、受告知人友聯產物保險公司則陳稱：
  (一)原告已請領強制汽車責任保險金30萬5,868元，應大於原告
    所得請求之損害賠償額，自不得再向被告請求賠償。
  (二)聲明：求為判決原告之訴及其假執行之聲請。
四、按公務員於執行職務行使公權力時，因故意或過失不法侵害
    人民自由或權利者，國家應負損害賠償責任。公務員怠於執
    行職務，致人民自由或權利遭受損害者亦同。國家賠償法第
    2 條第2 項定有明文。經查：
  (一)被告機關所屬警員胡天祥駕駛警車執行勤務，於93年6月23
    日上午7時30分許沿台北縣瑞芳鎮○○路由中正路往明燈路
    方向行駛，欲前往處理自殺案件，行經瑞八路與明燈路路口
    時燈號為紅燈，乃排除交通號誌之管制加速通過路口，因未
    注意車前狀況，遭原告所騎乘之重型機車碰撞警車警車左前
    車門後方，致原告受有右大腿股骨幹骨折、外傷性顱內出血
    、前額撕裂傷、右側肋骨第5、6、7、8根骨折之傷害，胡天
    祥並因觸犯業務過失傷害罪名，經台灣基隆地方法院以94年
    度交簡上第36號刑事判決判處有期徒刑2月，如易科罰金以
    銀元300元折算1日之事實，有上開刑事判決1件在卷足憑，
    自堪認被告機關所屬警員胡天祥於執行職務行使公權力時，
    因過失侵害原告之身體與健康權。
  (二)被告機關雖抗辯：其所警員並無過失云云。惟道路交通安全
    規則第93條第2項固規定「消防車、救護車、警備車及工程
    救險車執行任務時，得不受前項行車速度之限制，且於開啟
    警示燈及警鳴器執行緊急任務時，得不受標誌、標線及號誌
    指示之限制。」然此僅謂得不受道路交通安全規則之限制（
    即不構成交通違規）而已，非謂即得不盡道路交通安全規則
    所規定之注意義務及法社會共同生活圈之普通注意義務，交
    通部70年11月18日交路字第26173號函亦釋明「... 特種車
    輛（警備車...）於執行任務時使用警鳴器並開亮警示燈，
    在緊急及且必要之情況下，原則得排除道路交通安全規則第
    102條第1項各款之規定，惟因該車輛之行駛方式甚為危險，
    故在行車技術上仍應依照本部66年2月28日交路 (66)字第
    0174號函規定，特別顧及行人及其他車輛之安全。」而被告
    機關所屬警員胡天祥既於刑事案件偵審中陳稱其在進入肇事
    交岔路口前，已在中正路停止線觀察路口行車動態，但仍在
    未通過該路口前即發生本件車禍，可見其仍未完全充分注意
    車前狀況，事屬顯然。
  (三)原告雖主張：被告機關所屬警員胡天祥當時並非執行緊急任
    務，不得排除紅燈號誌管制行駛，過失情節嚴重云云，並以
    台灣省車輛行車事故覆議鑑定意見書為證。惟查被告機關所
    屬警員胡天祥既於案發時係自自殺之民宅趕回瑞芳派出所拿
    取底片欲返回該民宅照相蒐證，則因自殺之男子之家屬處於
    亟欲將該男子解下之狀態，胡天祥深懼證據滅失乃於路途中
    鳴警笛、開警示燈，就客觀情狀而言，即係執行緊急任務（
    非僅胡天祥個人主觀之見解），台灣省車輛行車事故覆議鑑
    定意見書認為其當時非執行緊急任務，不得排除紅燈號誌管
    制行駛云，尚難採信。
  (四)原告雖又主張：本件車禍係被告機關所屬警員胡天祥駕駛警
    車撞擊原告機車云云，並請求台灣省台北縣區車輛行車事故
    鑑定委員會派員到場陳述意見。惟台灣省台北縣區車輛行車
    事故鑑定委員會陳幸忠於96年2月8日到場陳述結果，認本件
    車禍係「機車撞警車之左前門，如果是警車撞機車，機車會
    彈開，不會留在原地；人騎在機車的高度超過汽車車頂，不
    太可能從汽車側面的去玻璃撞進去；機車的把手往後縮，很
    明顯是機車撞警車的現象；除非機車的重量比警車還重，否
    則警車不會旋轉，以及偏離原來的方向，警車會跑到對向車
    道，應該是受到驚嚇」，堪認本件車禍確係原告騎乘機車碰
    撞警車，原告此部分之主張，顯屬無據，不足採信。
  (五)綜上所述，被告機關所屬警員胡天祥因未注意車前狀況致釀
    本件車禍，固有過失，然警員胡天祥係在執行緊急勤務，本
    得排除紅燈號誌之管制，而原告自認警車有開警示燈與警鳴
    器，仍未讓警車先行，並騎乘機車碰撞警車左前門，顯為肇
    事主因，並應負與有過失責任。
五、復按不法侵害他人之身體或健康者，對於被害人因此喪失或
    減少勞動能力或增加生活上之需要時，應負損害賠償責任，
    又不法侵害他人之身體、健康、名譽、自由、信用、隱私、
    貞操，或不法侵害其他人格法益而情節重大者，被害人雖非
    財產上之損害，亦得請求賠償相當之金額，國家賠償法第5
    條、第193 條、民法第195 條第1 項前段定有明文。茲將原
    告請求賠償之各項金額，分項析述如后：
  醫藥費用部分（不含拆除鋼釘費用）：按「全民健康保險法
    第82條規定：保險對像因汽車交通事故，經本保險提供醫療
    給付者，本保險之保險人，得向強制汽車責任保險之保險人
    代位請求該項給付。是依全民健康保險提供醫療給付者，該
    項醫療費用請求權，已法定移轉予中央健康保險局。柯○姿
    係依全民健保身份就醫，依前開說明，由全民健康保險局所
    提供之醫療給付部分，自不得再向對造請求。」最高法院93
    年度台上字第1159條判決著有明文。經查原告請求被告給付
    醫藥費用（不含中藥部分）之自負額部分總計為3,2578元（
    明細詳附表一，證據詳原證四），則原告請求被告給付醫藥
    費用3,2578元部分，核屬有據，逾此醫藥費用（不含中藥部
    分），為無理由。復查原告雖主張其另支出中藥費用7,000
    元，惟所提出之證據為中藥行所出具之便條紙3 件，不能認
    係醫療所必需，亦不應准許。
  拆除鋼釘之醫療費用部分：原告雖主張：其自94年8 月3 日
    入院，至同年月4 日出院，計支出2 萬5,948 元等語，然上
    開金額係包含健保給付金額，經扣除健保給付金額後，原告
    支付之自付金額為2,596 元（明細為340+2256=2596 ，證據
    詳原證八）。則原告請求拆除鋼釘之醫療費用在2,596 範圍
    內為有理由，逾此之請求，即屬無據。
  喪失勞動能力損失部分：按「職業傷害補償費及職業病補償
    費，均按被保險人平均月投保薪資百分之70發給，每半個月
    給付1 次；如經過年尚未痊癒者，其職業傷害或職業病補償
    費減為平均月投保薪資之半數，但以1 年為限。」勞工保險
    條例第36條定有明文。復按「勞工因遭遇職業災害而致死亡
    、殘廢、傷害或疾病時，僱主應依左列規定予以補償。但如
    同一事故，依勞工保險條例或其他法令規定，已由僱主支付
    費用補償者，僱主得予以抵充之：二勞工在醫療中不能工作
    時，僱主應按其原領工資數額予以補償。」勞動基準法第59
    條第1 項第2 款亦定有明文。因此，勞工遭遇職業災害時間
    雖得領取原有工資之補償，但此項補償工資中有70% 係來自
    勞保局之給付，並非由雇主實際支付予勞工。而勞工向勞保
    局所領取之70% 職業災害補償，係因與勞保局間有勞工保險
    契約而取得，係勞保局依契約所為給付，本質上係屬定額保
    險與人身保險，且勞工保險之目的並不在免除加害人之賠償
    責任，被害人自不得因勞工領取原有薪資70% 之保險金而主
    張免責。再者，雇主依勞動基準法第59條第1 項第2 款規定
    補償勞工原領工資，應進一步探究者為，勞工發生職業災害
    時雇主對於勞工是否有給付工資之義務，雇主仍有給付勞工
    薪資之義務，則勞工自無喪失勞動能力之損害可言，然如雇
    主已無給付勞工薪資之義務，則勞工當然會受有喪失勞動能
    力之損害。觀諸勞動基準法第59條第1 項第2 款之規定，勞
    工遭還職業災害不能工作期間，雇主依勞動契約並無給付勞
    工薪資之義務，正因雇主無給付勞工薪資之義務，勞動基準
    法乃要求雇主負補償義務，因此，勞工對於加害人之賠償請
    求權並不因雇主負補償義務而消滅，除非法律有明文規定雇
    主於對勞工補償後可代位行使勞工對於加害人之損害賠償請
    求權，或規定雇主對於加害人有求償權，否則，損害賠償請
    求權仍應由勞工行使。此觀諸犯罪被害人保護法第12條規定
    第1 項規定：「國家於支付犯罪被害補償金後，於補償金額
    範圍內，對犯罪行為人或依法應負賠償責任之人有求償權。
    」不難明瞭。查原告於92年度之薪資為45萬4,100 元，且因
    本件車禍100 日無法工作，有薪資扣繳憑單、請假單各1 件
    在卷可證，則原請求被告賠償100 日喪失勞動能力損失12萬
    4,41 0元（計算式：454100*100/365），為有理由。
  交通費用部分：查原告係住於台北縣瑞芳鎮○里路7 號，基
    隆長庚醫院則係位於基隆市○○路222 號，兩者之間之距離
    究為幾公里，或計程車資究為多少錢，原告並未舉證加以證
    明，僅於民事準備(一)狀中陳稱詎離為28公里（詳本案卷第10
    8 頁），則難採信，本院依職權至http://www.urmap.com/
    網站，輸入起點為原告住所，終點為長庚醫院查詢結果，兩
    者之距離為19041 公尺（惟因版權限制，無法列為本判決附
    件，如有疑義，應自行查詢）。次查原告從住家往返基隆長
    庚醫院之次數（參閱附表一所示時間），93年7 月6 日係出
    院，故僅有1 趟，93年7 月13日、93年8 月3 日、93年8 月
    24 日 、93年9 月9 日、93年9 月21日、93年10月4 日均係
    2 趟，總計13趟；原告雖又主張：尚有93年8 月3 日入院，
    94 年8月4 日出院共計2 趟云云，惟該趟行程已包括於附表
    一所示93年8 月3 日之行程，原告係重複計算。再查依計程
    車基本車資70元可行1.5 公里，每3 百公尺加5 元計算，車
    程19041 公尺單趟計資為365 元，原告因車禍傷勢嚴重，自
    有搭乘計程車就醫之必要，則原告請求13趟之計乘車資4745
    元，為有理由，逾此部分，即屬無據。
  看護費用部分：經查原告自93年6 月23日起至93年7 月6 日
    止之住院期間內，總計支出看護費用2 萬5,200 元，有定康
    護理之家收據為證。復查原告於93年7 月6 日出院後，因病
    情需要，須看護照顧1 個月，有診斷證明書1 件在卷足憑（
    詳原證六），原告就此部分雖未能提出收據為證，但參酌最
    高法院89年度台上字第1749號判決要旨：「親屬間之看護，
    縱因出於親情而未支付該費用，然其所付出之勞力，顯非不
    能以金錢為評價，此種基於身份關係之恩惠，自不能加惠於
    加害人，而應比照一般看護情形，認被害人受有相當看護費
    之損害，命加害人賠償，始符民法第193 條第1 項所定增加
    生活上需要之意旨。」則原告僅須實際上有人看護，縱使未
    支付該費用，仍得請求被告賠償，另原告請求傳訊證人吳天
    生證明原告確有支付吳天生看護費6 萬元，然吳天生既無法
    提出收據證明原告有支付看護費之事實，且原告於醫院住院
    期間之看護費每日為1,800 元，則原告僅須繼續聘請住院期
    間之看護回家繼續看護，既可提出收據，且每日所支付之看
    護費又僅為1,800 元，縱使原告支付吳天生1 個月共計6 萬
    元之看護費，本院認每日超過1,800 元部分，仍非屬必要費
    用，則原告出院後可請求之看護費用應為5 萬4,000 元。兩
    者合計，原告得請求之看護費總計為7 萬9,200 元。
  非財產上之損害部分：經查原告因本件車禍，受有右大腿股
    骨幹骨折、外傷性顱內出血、前額撕裂傷、右側肋骨第5 、
    6 、7 、8 根骨折之傷害，且住院期間長達2 週，並有100
    日無法工作，衡諸社會一般通念，原告精神上應受有相當之
    痛苦，本院審酌原告所受傷勢，其學歷為高職，原任職於保
    全公司，及兩造之身分、地位、經濟及其他一切情狀，認原
    告請求非財產之損害50萬元，核屬相當。
  機車之損害部分：經查原告所有NQ-7381 號機車係於92年4
    月2 日發照，車主登記為林碧慧，並於94年1 月間向監理機
    關申請報廢，有新領牌照登記書、異動登記書各1 件在卷足
    憑（詳本案卷第120 、122 頁），則原告並未將系爭機車回
    復原狀，亦未支出回復原狀之費用，至為明確。因此，系爭
    機車之車主僅得請求物因毀損所減少之價額，惟原告並非系
    爭機車之車主，並不因系爭機車毀損，而受有價額減少之損
    害，受有系爭機車因毀損而致價額減少之損害者為車主林碧
    慧。則原告請求被告賠償系爭機車之回復原狀費用，及因毀
    損而減少之價額，為無理由，不應准許。
  綜上所述，原告所受之上開各項損害總計為67萬2249元（計
    算式：32578+2596+124410+4745+7920+500000=672249） 。
五、被告抗辯原告與有過失應予減免被告責任，及原告請求之賠
    償額應扣除強制汽車責任保險給付部分：
  (一)按「損害之發生或擴大，被害人與有過失者，法院得減輕賠
    償金額，或免除之。重大之損害原因，為債務人所不及知，
    而被害人不預促其注意或怠於避免或減少損害者，為與有過
    失。」民法第217 條第1 、2 項定有明文。查本件車禍之主
    要肇事因素係原告駕駛普通重機車，未讓有警示燈號及警鳴
    器之值勤警車先走，致碰撞警車之左前車門，已如前述，且
    台灣省台北縣區車輛行車事故鑑定委員會（詳本案卷第69-7
    1 頁）亦持與本院相同之見解。雖台灣省車輛行車事故鑑定
    覆議委員會認被告所屬警員胡天祥駕駛警備巡邏車，排除紅
    燈號誌管制行使，未減速慢行注意其他車輛安全，與原告未
    讓有警示燈及警鳴器之警備巡邏車先行，同為肇事因素（詳
    基隆地94年度瑞交簡第19號刑事簡易第一審卷宗第23-24 頁
    ），然該覆議鑑定係認：被告所屬警員胡天祥駕駛警備巡邏
    車非執行緊急任務而排除紅燈號誌管制行駛，有違規定，核
    與本院認定被告所屬警員胡天祥係執行緊急任務不同，則上
    開覆議鑑定意見尚難採信。本院審酌原告就本件車禍之發生
    與損害之擴大均為肇事主因，因認原告應負擔55% 之與有過
    失比例，則原告得請求賠償之金額經核減55% 後，應為30萬
    2,512 元【計算式：672249*(1-0.55)=302512，元以下四捨
    五入】。
  (二)復按「保險人依本法規定給付之保險金，視為加害人或被保
    險人損害賠償金額之一部分；加害人或被保險人受賠償請求
    時，得扣除之。」修正前強制汽車責任保險法第30條定有明
    文。依上開法條規定車禍之被害人只要是依強制汽車責任保
    險法規定領取保險金，即可視為加害人損害賠償金額之一部
    分，於被害人請求賠償損害時扣除，不論被害人係向其自己
    投保之保險公司或加害人投保之保險公司領取保險金。蓋汽
    車相互碰撞時，依一般保險理論上應由被害人向對造之保險
    公司請求給付保險金，但堅持此一理論對於被害人領取保險
    金而言相當不便，因此，修正前強制汽車責任保險法第34條
    第1 項第1 款乃規定：「汽車交通事故係由數汽車所共生或
    涉及數汽車者，依下列規定處理：一肇事汽車全部或部分為
    被保險汽車者，受害人或受益人得在本法規定之保險金額範
    圍內，請求各被保險汽車之保險人連帶給付保險金。」再由
    保險公司間相互結算，因此，被害人向自己投保之保險公司
    請求保險金，並不會變更所領取者為汽車強制責任保險金之
    本質，修正前同法第30條乃規定依本法規定給付之保險金視
    為加害人損害賠償金額之一部分，而非限於對造保險公司給
    付之保險金。查原告因本件車禍受有30萬5,868 元強制汽車
    責任保險金之理賠，有汽機車強制險投保理賠狀況回覆結果
    表1 件在卷足憑（詳本案卷第157 頁），則原告所得請求被
    告賠償之30萬2,512 元，經扣除已領取之強制汽車責任保險
    金後，餘額為零，原告自不得再請求被告賠償。
六、從而，原告依據國家賠償法第2 條第2 項之規定，請求被告
    給付94萬5,049 元，及自起訴狀繕本送達翌日起至清償日止
    按年息5%計算之利息，為無理由，應予駁回。又原告既受敗
    訴之判決，其假執行之聲請亦失所附麗，應併予駁回。
七、結論：原告之訴為無理由，依民事訴訟法第78條，判決如主
    文。
中　　華　　民　　國　　96　　年　　2 　　月　　9 　　日
                  民事第三庭    法　官　何君豪
以上正本係照原本作成
如對本判決上訴，須於判決送達後20日內向本院提出上訴狀
中　　華　　民　　國　　96　　年　　2 　　月　　9 　　日
                                書記官　蕭興南
